【裁判字號】    92,訴,3147
【裁判日期】    920827
【裁判案由】    返還消費借貸款
【裁判全文】
臺灣臺北地方法院民事判決                        九十二年度訴字第三一四七號
    原      告  台灣中小企業銀行股份有限公司
    法定代理人  甲○○
    訴訟代理人  李永恒
    被      告  壬○○
    被      告  乙○○
    被      告  辛○○
    被      告  丁○○
    被      告  丙○○
    被      告  己○○
    被      告  蔡憲隆即庚○.
    被      告  戊○○
右當事人間請求清償債務事件，本院判決如左：
    主    文
被告壬○○應給付原告新台幣壹拾肆萬玖仟柒佰肆拾元，及如附表二所示之利息、違
約金。
被告乙○○應給付原告新台幣壹拾伍萬柒仟捌佰參拾捌元，及如附表三所示之利息、
違約金。
被告辛○○應給付原告新台幣陸萬參仟伍佰柒拾捌元，及如附表四所示之利息、違約
金。
被告丁○○應給付原告新台幣壹拾萬壹仟伍佰伍拾肆元及自民國九十二年五月二十一
日起至清償日止，按年息百分之十四點六二五計算之利息。
被告丙○○應給付原告新台幣玖萬零柒拾元，及其中新台幣伍萬貳仟伍佰柒拾壹元自
民國九十二年五月二十一日起至清償日止，按年息百分之十四點九計算之利息，其餘
新台幣參萬柒仟肆佰玖拾玖元自民國九十二年二月二十二日起至清償日止，按年息百
分之十五計算之利息。
被告己○○應給付原告新台幣壹拾壹萬參仟壹佰參拾肆元，及其中新台幣陸萬參仟壹
佰參拾肆元自民國九十二年五月二十一日起至清償日止，按年息百分之十四點六二五
計算之利息，其餘新台幣伍萬元自民國九十二年二月二十八日起至清償日止，按年息
百分之十五計算之利息。
被告庚○○應給付原告新台幣壹拾柒萬零貳佰捌拾肆元，及其中新台幣壹拾萬參仟陸
佰壹拾陸元自民國九十二年五月二十一日起至清償日止，按年息百分之十四點七七五
計算之利息，其餘新台幣陸萬陸仟陸佰陸拾捌元自民國九十二年三月十五日起至清償
日止，按年息百分之十五計算之利息。
被告戊○○應給付原告新台幣玖萬壹仟陸佰陸拾陸元及自民國九十二年四月十七日起
至清償日止，按年息百分之十五計算之利息。
訴訟費用由被告壬○○負擔百分之十六，被告乙○○負擔百分之十七，被告辛○○負
擔百分之七，被告丁○○負擔百分之十一，被告丙○○負擔百分之十，被告己○○負
擔百分之十一，被告蔡憲隆負擔百分之十八，餘由被告戊○○負擔。
    事    實
甲、原告方面：
壹、聲明：如主文所示。
貳、陳述：
一、被告壬○○分別於民國八十五年六月十一日及同年十月十五日向原告申請信用卡
    VISA卡金卡及MasterCard金卡，約定如未於每月繳款截止日前付清當期最低應繳
    金額者，應依信用功能卡片約定條款第八條第三、四項之約定，計付循環信用利
    息，逾期清償者，並應依該循環信用利息，逾期清償在六個月以內者，按上開利
    率百分之十，逾期超過六個月者，按上開利率百分之二十計付違約金，詎被告壬○○使用之信用卡VISA卡金卡，自九十一年十月份起；信用卡MasterCard金卡自
    九十一年九月份起，即未依約繳款，屢經催討仍未清償，依上開約定條款第八條
    第四項之約定，全部債務視為到期，被告壬○○尚欠簽帳消費款VISA金卡部分計
    新台幣（下同）九萬四千六百七十二元，MasterCard金卡部分計五萬五千零六十
    八元，及如附表一所示之利息、違約金未清償。
三、被告乙○○於九十一年十月十五日向原告申請信用卡VISA卡故宮之友金卡使用，
    約定如未於每月繳款截止日前付清當期最低應繳金額者，應依國際信用卡約定條
    款第十五條第三、四項計付循環信用利息，逾期清償者，並應依該循環信用利息
    ，逾期清償在六個月以內者，按上開利率百分之十，逾期超過六個月者，按上開
    利率百分之二十計付違約金，詎被告乙○○自九十二年三月份起即未依約繳款，
    屢經催討仍未清償，依前開約定條款第二十二條第二項、第二十一條第二項第二
    款之約定，全部債務視為到期，被告乙○○尚欠簽帳消費款計十五萬七千八百三
    十八元，及如附表二所示之利息、違約金未清償。
四、被告辛○○於八十七年十月十九日向原告申請信用卡VISA卡金卡使用，約定如未
    於每月繳款截止日前付清當期最低應繳金額者，應依國際信用卡約定條款第十五
    條第三、四項計付循環信用利息，逾期清償者，並應依該循環信用利息，逾期清
    償在六個月以內者，按上開利率百分之十，逾期超過六個月者，按上開利率百分
    之二十計付違約金，詎被告辛○○自九十二年三月份起即未依約繳款，屢經催討
    仍未清償，依前開約定條款第二十二條第二項、第二十一條第二項第二款之約定
    ，全部債務視為到期，被告辛○○尚欠簽帳消費款計新台幣六萬三千五百七十八
    元，及如附表四所示之利息、違約金未清償。
五、被告丁○○於九十二年二月二十四日與原告簽訂金來轉現金卡融資契約，約定自
    九十二年三月四日起至九十三年三月四日止，被告丁○○依據上開契約於原告銀
    行活期儲蓄存款帳號第000-000000號帳戶內循環動用額度上限為十萬元之借款，
    利息按年息百分之十四點六二五計算，按月計息，本筆借款至九十二年五月止，
    尚積欠本金十萬一千五百五十四元及自九十二年五月二十一日起至清償日止，按
    年息百分之十四點六二五計算之利息未清償。
六、被告丙○○於九十一年十月八日與原告簽訂金來轉現金卡融資契約，約定自九十
    一年十月二十二日起至九十二年十月二十二日止，被告丙○○依據上開契約於原
    告銀行活期儲蓄存款帳號第000-00000000號帳戶內循環動用額度上限為五萬元之
    借款，利息按年息百分之十四點九計算，按月計息，本筆借款至九十二年五月止
    ，尚積欠本金五萬二千五百七十一元及自九十二年五月二十一日起至清償日止，
    按年息百分之十四點九計算之利息未清償。又被告丙○○並於九十一年十月八日
    另與原告簽訂小額信用貸款約定書，借得新台幣伍萬元，借款期間自九十一年十
    月二十二日起至九十二年十月二十二日止，被告丙○○依據上開契約應按月攤還
    本金四千一百六十七元（被告丙○○先行支付原告三千元之開辦手續費，取得正
    常履約條件下之分一年十二期攤本而無需再負擔利息或違約金之期限利益），且
    被告丙○○並書面同意由原告於其開設於原告之活期儲蓄存款帳號第
    000-00000000 號帳戶內按月扣款，詎被告丙○○僅繳至九十二年一月二十二日
    ，即未再依約清償，依上開小額信用貸款約定書第八條第一項第一款之約定，一
    期本金不依約清償時，無需由原告踐行通知或催告之程序，該債務即視為全部到
    期，依上開小額信用貸款約定書第五條之約定，債務視為全部到期後，被告丙○○並應支付按年息百分之十五計算之遲延利息，故本筆借款至九十二年五月止，
    尚積欠本金三萬七千四百九十九元及自九十二年二月二十二日起至清償日止，按
    年息百分之十五計算之遲延利息未清償。
七、被告己○○於九十二年一月二十一日與原告簽訂金來轉現金卡融資契約，約定自
    九十二年一月二十八日起至九十三年一月二十八日止，被告己○○依據上開契約
    於原告銀行活期儲蓄存款帳號第000-00000000號帳戶內循環動用額度上限為陸萬
    元之借款，利息按年息百分之十四點六二五計算，按月計息，本筆借款至九十二
    年五月止，尚積欠本金六萬三千一百三十四元及自九十二年五月二十一日起至清
    償日止，按年息百分之十四點六二五計算之利息未清償。又被告己○○於九十二
    年一月二十一日另與原告簽訂小額信用貸款約定書，借得新台幣五萬元，借款期
    間自九十二年一月二十八日起至九十四年一月二十八日止，被告己○○依據上開
    契約應按月攤還本金二千零八十三元（即被告己○○先行支付原告銀行七千五百
    元之開辦手續費，取得正常履約條件下之分二年二十四期攤本而無需再負擔利息
    或違約金之期限利益），且被告己○○並書面同意由原告於其開設於原告之活期
    儲蓄存款帳號第000-00000000號帳戶內按月扣款，詎被告己○○借得上開款項後
    ，即未依約履行清償，依上開小額信用貸款約定書第八條第一項第一款之約定，
    一期本金約清償時，無需由原告銀行踐行通知或催告之程序，該債務即視為全部
    到期，依上開小額信用貸款契約之約定書第五條之約定，債務視為全部到期後，
    被告己○○並應支付按年息百分之十五計算之遲延利息，爰本項授信於九十二年
    二月二十八日（即第一期之應攤還日）未履行分期攤還本金時，已視為全部到期
    ，故本筆借款至九十二年五月止，尚積欠本金五萬元及自九十二年二月二十八日
    起至清償日止，按年息百分之十五計算之遲延利息未清償。
八、被告蔡憲隆（原名庚○○）於九十二年一月十六日與原告簽訂金來轉現金卡融資
    契約，約定自九十二年一月二十三日起至九十三年一月二十三日止，被告蔡憲隆
    依據上開契約於原告活期儲蓄存款帳號第000-00000000號帳戶內循環動用額度上
    限為十萬元之借款，利息按年息百分之十四點七七五計算，按月計息，本筆借款
    至九十二年五月止，尚積欠本金十萬三千六百一十六元及自九十二年五月二十一
    日起至清償日止，按年息百分之十四點七七五計算之利息未能履行清償。又被告
    蔡憲隆於九十一年十月三日另與原告簽訂小額信用貸款約定書，並借得十萬元，
    借款期間約定自九十一年十月十五日起至九十二年十月十五日止，被告蔡憲隆依
    據上開契約應按月攤還本金八千三百三十三元（被告庚○○先行支付原告銀行新
    台幣六千元之開辦手續費，取得正常履約條件下之分一年十二期攤本而無需再負
    擔利息或違約金之期限利益），且被告蔡憲隆並書面同意由原告於其開設於原告
    之活期儲蓄存款帳號第000-00000000號帳戶內按月扣款，詎被告蔡憲隆借得上開
    款項後，僅繳繳至九十二年二月十五日，依上開小額信用貸款契約之約定書第八
    條第一一款之規定，一期本金不依約清償時，無需由原告銀行踐行通知或催告之
    程序，該債務即視為全部到期，依上開小額信用貸款契約之約定書第五條之規定
    ，債務視為全部到期後，被告蔡憲隆並應支付按年息百分之十五計算之遲延利息
    ，，故本筆借款至九十二年五月止，尚積欠本金六萬六仟六百六十八元及自九十
    二年三月十五日起至清償日止，按年息百分之十五計算之遲延利息未清償。
九、被告戊○○於九十二年一月十四日與原告簽訂小額信用貸款約定書，並借得十萬
    元，依約定自九十二年一月十七日起至九十四年一月十七日止，被告戊○○應按
    月攤還本金四千一百六十七元（被告戊○○先行支付原告一萬五千元之開辦手續
    費，取得正常履約條件下之分二年二十四期攤本而無需再負擔利息或違約金之期
    限利益），且被告戊○○並書面同意由原告銀行於其開設於原告銀行之活期儲蓄
    存款帳號第000-00000000號帳戶內按月扣款，詎被告戊○○借得上開款項後，僅
    繳納二期即未依約履行清償（即繳至九十二年三月十七日），依上開約定書第八
    條第一項第一款之規定，一期本金不依約清償時，無需由原告踐行通知或催告之
    程序，該債務即視為全部到期，依上開約定書第五條之規定，債務視為全部到期
    後，被告戊○○並應支付按年息百分之十五計算之遲延利息。故本筆借款至九十
    二年五月止，尚積欠本金九萬一千六百六十六元及自九十二年四月十七日起至清
    償日止，按年息百分之十五之遲延利息未清償。
十、爰依消費借貸之法律關係起訴，請求被告如數清償前開欠款及利息、違約金。
參、證據：提出國際信用功能卡片申請書、信用卡交易明細暨繳款通知書、國際信用
    卡申請書、帳欠餘額明細資料、金來轉現金卡申請書、小額信用貸款申請書、繳
    款餘額明細資料、國際信用卡約定條款節本、
乙、被告方面：
A．被告辛○○、丙○○部分：
壹、聲明：駁回原告之訴。
貳、陳述：因資力目前無法一次清償，希望分期清償。
B．被告壬○○、乙○○、丁○○、己○○、蔡憲隆、戊○○部分：
   被告經合法通知，未於言詞辯論期日到庭，亦未提出書狀作何陳述或主張。
    理    由
甲、程序方面：
一、被告壬○○、乙○○、丁○○、己○○、蔡憲隆、戊○○未於言詞辯論期日到場
    ，核無民事訴訟法第三百八十六條所列各款情形，爰依原告之聲請，由其一造辯
    論而為判決。
乙、得心證之理由：
一、本件原告主張之事實，已據其提出國際信用功能卡片申請書、信用卡交易明細暨
    繳款通知書、國際信用卡申請書、帳欠餘額明細資料、金來轉現金卡申請書、小
    額信用貸款申請書、繳款餘額明細資料、國際信用卡約定條款節本、
    為證，核屬相符，且為被告辛○○及丙○○所不爭執，其餘被告經合法通知，既
    未於言詞辯論期日到場，亦未提出任何書狀作何說明或陳述，自堪信原告之主張
    為真實。被告辛○○、丙○○雖表示暫無資力，希望分期清償，惟被告辛○○、
    丙○○有無資力一節對其依法應負之清償責任不生影響，被告辛○○、丙○○辛○○、丙○○既已喪失期限利益，原告亦無允與分期清償之義務，是其所辯尚無
    足採。
二、原告與被告壬○○、乙○○、辛○○既分別定有信用卡使用契約，原告復已依約
    代墊款項，被告自應依約定方式償還，被告壬○○、乙○○、辛○○竟未依約清
    償，從而，原告依信用卡使用契約之約定，請求被告壬○○、乙○○、辛○○分
    別償還如主文第一至第三項及附表一至三所示之簽帳款、循環利息、違約金，即
    無不合，應予准許。又按消費借貸之借用人，應於約定期限內，返還與借用物種
    類、品質、數量相同之物，民法第四百七十八條前段定有明文。被告丁○○、丙○○、己○○、蔡憲隆、戊○○既分別向原告借款，原告亦已如數撥款，被告丁○○、丙○○、己○○、蔡憲隆、戊○○即應依約清償，伊等未能按期償還，從
    而，原告依消費借貸之法律關係請求被告丁○○、丙○○、丙○○、己○○、蔡
    憲隆、戊○○分別給付如主文第三項至第八項所示之消費借貸款及利息，為有理
    由，應予准許。
三、本件原告之訴為有理由，依民事訴訟法第三百八十五條第一項前段、第七十八條
    、第八十五條第一項後段，判決如主文。
中      華      民      國    九十二    年      八      月    二十七    日
                                    民事第六庭  法  官    陳怡雯
右為正本係照原本作成
如對本判決上訴，須於判決送達後廿日內向本院提出上訴狀
中      華      民      國    九十二    年      八      月    二十九    日
                                                書記官    謝梅琴


司法院資訊處製作；財團法人民間司法改革基金會備份。
